臺灣高雄地方法院刑事簡易判決　　　　　100年度簡字第397號
公　訴　人　臺灣高雄地方法院檢察署檢察官
被　　　告　丁妙君
上列被告因詐欺案件，經檢察官提起公訴（99年度偵字第27695
、28771、29599、30249號），因被告自白犯罪，本院認宜以簡
易判決處刑（原案號：99年度審易字第5507號），爰不經通常審
理程序，裁定逕以簡易判決處刑如下：
    主  文
丁妙君幫助犯詐欺取財罪，處有期徒刑陸月，如易科罰金，以新
臺幣壹仟元折算壹日。
    事  實  及  理  由
一、本件犯罪事實及證據，除證據部分補充「被告於本院準備程
    序中之自白」外，餘均引用如附件檢察官起訴書之記載。
二、按刑法上之幫助犯，係對於犯罪與正犯有共同之認識，而以
    幫助之意思，對於正犯資以助力，而未參與實施犯罪之行為
    者而言（最高法院75年度台上字第1509號、84年度台上字第
    5998號、88年度台上字第1270號判決意旨參照）。是以，如
    未參與實施犯罪構成要件之行為，且係出於幫助之意思提供
    助力，即屬幫助犯，而非共同正犯。查本件被告丁妙君提供
    其金融機構帳戶予他人使用，使他人得基於詐欺取財之犯意
    ，向被害人施用詐術，致使被害人陷於錯誤而交付款項，以
    遂行詐欺取財之犯行，然被告單純提供其金融機構帳戶予他
    人使用之行為，並不等同於向被害人施以詐術行為，此外，
    復無其他證據證明被告有參與詐欺取財犯行之構成要件行為
    ，故被告提供其金融機構帳戶予他人使用之行為，係對於他
    人遂行詐欺取財之犯行資以助力。是核被告丁妙君所為，係
    犯刑法第30條第1 項前段、第339 條第1 項詐欺取財罪之幫
    助犯。又被告係幫助犯，已如前述，爰依刑法第30條第2 項
    規定，按正犯之刑減輕之。另被告以同時提供4 帳戶資料之
    單一幫助行為，供犯罪集團為詐欺取財款項匯入之用，並使
    被害人江瑞銀等7 人陷於錯誤，匯入款項至被告所提供之帳
    戶中，使該被害人及告訴人等7 人均受有損害，係以一行為
    同時觸犯數幫助詐欺取財罪，侵害不同被害人之財產法益，
    為同種想像競合犯，應依刑法第55條規定，論以一幫助詐欺
    取財罪處斷（臺灣高等法院暨所屬法院96年法律座談會刑事
    類提案第7 號意旨參照）。審酌被告隨意將己身之帳戶交付
    予他人使用，幫助詐欺集團成員行騙財物，造成被害人之損
    失，且被害人數高達7 位，並使國家追訴犯罪困難，危害社
    會交易秩序甚鉅，行為實有可議之處，惟念其並無前科紀錄
    ，素行良好，有臺灣高等法院被告前案紀錄表1 份在卷可稽
    ，復於本院審理時坦承犯行、深表悔意、態度尚佳，及其犯
    罪動機、目的、手段、所生損害等一切具體情狀，認檢察官
    求處被告有期徒刑6 月，尚屬適當，爰酌情量處如主文所示
    之刑，並考量被告之家庭經濟狀況及智識程度等情，併諭知
    其易科罰金之折算標準，以資懲儆。
三、依刑事訴訟法第449條第2項、第3項、第454條第2項，刑法
    第339條第1項、第30條第1項前段、第2項、第55條、第41條
    第1項前段，刑法施行法第1條之1，逕以簡易判決處如主文
    所示之刑。
四、如不服本判決，得自收受送達之日起10日內，向本院提起上
    訴。
中    華    民    國    100    年    2    月    16    日
                  高雄簡易庭    法  官  張  震
以上正本證明與原本無異。
如不服本判決，應於判決送達之日起10日向本院提出上訴書狀。
中    華    民    國    100    年    2    月    16    日
                                書記官  邱家銘
附本案論罪科刑之法條：
中華民國刑法第339條
意圖為自己或第三人不法之所有，以詐術使人將本人或第三人之
物交付者，處5年以下有期徒刑、拘役或科或併科1000元以下罰
金。
以前項方法得財產上不法之利益或使第三人得之者，亦同。
前二項之未遂犯罰之。
附件：
臺灣高雄地方法院檢察署檢察官起訴書
                                     99年度偵字第27695號
                                     99年度偵字第28771號
                                     99年度偵字第29599號
                                     99年度偵字第30249號
    被      告  丁妙君  女  23歲（民國○○年○月○○日生）
                        住高雄縣鳳山市○○街153之2號
                        居高雄市○○區○○街120巷30號
                        國民身分證統一編號：Ｚ000000000號
上列被告因詐欺案件，業經偵查終結，認應提起公訴，茲將犯罪
事實及證據並所犯法條分敘如下：
        犯罪事實
一、丁妙君可預見金融機構帳戶係個人理財之重要工具，亦為關
    係個人財產、信用之表徵，如交予他人使用，有被供作財產
    犯罪用途之可能，竟仍基於幫助他人遂行詐欺取財之不確定
    故意，於民國99年6月12日19時30分許，在高雄市○○區○
    ○路「7-11統一超商」，以「宅急便」遞送之方式，將其所
    有之中國信託商業銀行鳳山分行帳號000000000000號、聯邦
    商業銀行鳳山分行帳號000000000000號、彰化商業銀行鳳山
    分行帳號00000000000000號、國泰世華商業銀行鳳山分行帳
    號000000000000號等4帳戶之存摺、提款卡等物，交付予真
    實姓名年籍均不詳、自稱「陳東陳」之某詐騙集團成員，並
    告知上開各帳戶提款卡密碼，而容任該詐騙集團使用上開金
    融機構帳戶做為詐欺取財之犯罪工具。嗣該詐騙集團成員取
    得上開帳戶後，共同基於意圖為自己不法所有之犯意聯絡，
    推由該集團中某成員，分別於如附表所示之時間，以購物付
    款有誤為由，詐騙如附表所示之江瑞銀、李志德、楊惠雪、
    吳珮瑄、陳微珊、伍惠英及陳悅文等7人，使江瑞銀等人陷
    於錯誤，致先後於如附表所示之時間，各轉帳匯款如附表所
    示之金額至如附表所示之上開帳戶內（其中陳悅文部分未轉
    帳成功）。嗣江瑞銀等人發覺受騙而報警處理，始循線查悉
    上情。
二、案經李志德訴與楊惠雪訴由高雄市政府警察局鳳山分局、伍
    惠英訴由高雄市政府警察局小港分局移送及桃園縣政府警察
    局楊梅分局報告偵辦。
        證據並所犯法條
一、證據清單及待證事項：
┌──┬───────────┬──────────────┐
│編號│證據名稱              │待證事項                    │
├──┼───────────┼──────────────┤
│(一)│被告丁妙君於警詢及偵查│1.被告固坦承於上揭時、地，將│
│    │中之供述              │  其所有上開4銀行帳戶之存摺 │
│    │                      │  、提款卡含密碼等物交付予他│
│    │                      │  人使用之事實，惟矢口否認有│
│    │                      │  何幫助詐欺之犯行，辯稱：我│
│    │                      │  在網路上應徵家庭代工之工作│
│    │                      │  ，對方自稱「陳東陳」，沒有│
│    │                      │  見過面，也不知道對方真實姓│
│    │                      │  名年籍，於99年6月12日19時 │
│    │                      │  許，以網路即時通與對方聯絡│
│    │                      │  後，即於當(12)日19時30分許│
│    │                      │  ，將上開4帳戶寄給對方，並 │
│    │                      │  不知所應徵公司之名稱等資料│
│    │                      │  ，對方表示要將每月薪資新臺│
│    │                      │  幣（下同）8,000元分別匯到 │
│    │                      │  我交付之4個帳戶內，但4個帳│
│    │                      │  戶要留在對方那裡，且沒有說│
│    │                      │  何時會歸還帳戶，而薪資則是│
│    │                      │  要用我另1個郵局帳戶領取， │
│    │                      │  與我交付之4個帳戶並無關係 │
│    │                      │  ，雖此次應徵工作之方式，我│
│    │                      │  有覺得奇怪，可是對方表示如│
│    │                      │  有懷疑就辦理掛失止付即可，│
│    │                      │  我因為帳戶內沒有多少餘額，│
│    │                      │  即使對方未歸還帳戶也沒有損│
│    │                      │  失，所以即依對方要求交付4 │
│    │                      │  個帳戶，事後要辦理掛失止付│
│    │                      │  時，已成為警示帳戶，我沒有│
│    │                      │  幫助詐欺云云。            │
│    │                      │2.按金融帳戶為個人之理財工具│
│    │                      │  ，一般民眾皆可以存入最低開│
│    │                      │  戶金額之方式自由申請開設金│
│    │                      │  融帳戶，並無任何特殊之限制│
│    │                      │  ，並得同時在不同金融機構申│
│    │                      │  請多數存款帳戶使用，並無收│
│    │                      │  受他人帳戶使用之必要，且金│
│    │                      │  融存款帳戶，攸關存戶個人財│
│    │                      │  產權益之保障，專屬性甚高，│
│    │                      │  除非本人或與本人關係親密者│
│    │                      │  ，一般人均有妥為保管防阻他│
│    │                      │  人任意使用之認識，難認有自│
│    │                      │  由流通之理由，縱使在特殊情│
│    │                      │  況下，偶有交付他人使用之需│
│    │                      │  ，亦必深入瞭解用途後，再行│
│    │                      │  提供使用，然被告竟輕率將上│
│    │                      │  開4帳戶之存摺、提款卡含密 │
│    │                      │  碼交付予真實姓名年籍不詳之│
│    │                      │  陌生人使用，其所為已與常情│
│    │                      │  有違。                    │
│    │                      │3.參以近來詐欺取財之犯罪類型│
│    │                      │  層出不窮，該等犯罪，多數均│
│    │                      │  係利用人頭帳戶作為詐騙所得│
│    │                      │  款項之出入帳戶，並經媒體廣│
│    │                      │  為披載，依一般人之社會生活│
│    │                      │  經驗，苟見他人不自己申請開│
│    │                      │  立帳戶而徵求不特定人之帳戶│
│    │                      │  使用，衡情當知渠等取得之帳│
│    │                      │  戶乃被利用從事與財產有關之│
│    │                      │  犯罪，被告係心智健全之成年│
│    │                      │  人，於本署偵查中可應答自如│
│    │                      │  ，足見其智識能力與一般常人│
│    │                      │  無異，對此當無不知之理，竟│
│    │                      │  仍將其持有之存摺、提款卡及│
│    │                      │  密碼等金融機構帳戶資料交付│
│    │                      │  真實姓名年籍不詳之詐騙集團│
│    │                      │  成員，而被利用為犯詐欺取財│
│    │                      │  罪之出入帳戶使用，依卷內事│
│    │                      │  證，雖無證據證明被告知悉詐│
│    │                      │  騙集團成員如何犯罪，然該等│
│    │                      │  詐騙成員將被告交付之帳戶供│
│    │                      │  作提領詐騙款項之用，此當為│
│    │                      │  被告所能預見，且其發生顯然│
│    │                      │  並不違反被告之本意，實難謂│
│    │                      │  其無幫助詐欺之未必故意。  │
├──┼───────────┼──────────────┤
│(二)│證人江瑞銀、李志德、楊│證人江瑞銀等人因遭受詐騙，而│
│    │惠雪、吳珮瑄、陳微珊、│分別於附表所示時間，各轉帳匯│
│    │伍惠英及陳悅文於警詢時│款如附表所示金額至如附表所示│
│    │之證述                │被告上開帳戶中（其中陳悅文部│
│    │                      │分未轉帳成功）之事實。      │
├──┼───────────┼──────────────┤
│(三)│中國信託商業銀行99年8 │佐證上揭犯罪事實。          │
│    │月10日中信銀字第099222│                            │
│    │71208848號函附帳號2295│                            │
│    │00000000號帳戶、聯邦商│                            │
│    │業銀行鳳山分行99年8月 │                            │
│    │10日(99)聯鳳山字第0027│                            │
│    │號函附帳號000000000000│                            │
│    │號帳戶、彰化商業銀行鳳│                            │
│    │山分行99年8月18日彰鳳 │                            │
│    │字第0991911號函附帳號 │                            │
│    │00000000000000號帳戶、│                            │
│    │國泰世華商業銀行99年8 │                            │
│    │月10日國世鳳山字第0990│                            │
│    │000481號函附帳號026500│                            │
│    │353421號帳戶之開戶資料│                            │
│    │與交易明細各1份及被害 │                            │
│    │人江瑞銀等人提出之匯款│                            │
│    │資料各1份             │                            │
└──┴───────────┴──────────────┘
二、核被告丁妙君所為，係犯刑法第339條第1項、第30條第1項
    之幫助詐欺取財罪嫌。其係幫助他人犯罪，為幫助犯，請依
    同法第30條第2項之規定，按正犯之刑減輕之。又被告以一
    提供4金融機構帳戶之行為，而幫助詐騙集團成員先後對被
    害人江瑞銀等7人分別為詐欺取財既、未遂，係一行為觸犯
    數罪名，為想像競合犯，請依刑法第55條之規定，從一重處
    斷。
三、依刑事訴訟法第251條第1項提起公訴。
    此    致
臺灣高雄地方法院
中    華    民    國    99    年    11    月    18    日
                              檢  察  官  葉淑文
上正本證明與原本無異
中    華    民    國    99    年    12    月    8     日
                              書  記  官
所犯法條
中華民國刑法第339條
（普通詐欺罪）
意圖為自己或第三人不法之所有，以詐術使人將本人或第三人之
物交付者，處 5 年以下有期徒刑、拘役或科或併科 1 千元以下
罰金。
以前項方法得財產上不法之利益或使第三人得之者，亦同。
前二項之未遂犯罰之。
中華民國刑法第30條
（幫助犯及其處罰）
幫助他人實行犯罪行為者，為幫助犯。雖他人不知幫助之情者，
亦同。
幫助犯之處罰，得按正犯之刑減輕之。
附表：
┌──┬───┬────────┬─────────────┐
│編號│被害人│匯入帳戶        │詐騙手段、金額(新臺幣)    │
├──┼───┼────────┼─────────────┤
│ 1  │江瑞銀│中國信託商業銀行│於99年6月15日18時30分許， │
│    │      │鳳山分行帳號2295│撥打電話向江瑞銀佯稱：前於│
│    │      │00000000號帳戶  │燦坤3C購物時，因重覆刷卡，│
│    │      │                │需至自動櫃員機操作確認云云│
│    │      │                │，使江瑞銀陷於錯誤，遂依指│
│    │      │                │示操作自動櫃員機，致於同(1│
│    │      │                │5)日21時17分許轉帳匯款2萬 │
│    │      │                │9,988元至左揭帳戶中。     │
├──┼───┼────────┼─────────────┤
│ 2  │李志德│聯邦商業銀行鳳山│於99年6月15日19時許，撥打 │
│    │(告訴)│分行帳號00000000│電話向李志德佯稱：前於U-LI│
│    │      │2240號帳戶      │FE購物時，因簽錯單據，而遭│
│    │      │                │多扣款3萬多元，需至自動櫃 │
│    │      │                │員機取消該筆扣款云云，使李│
│    │      │                │志德陷於錯誤，遂依指示操作│
│    │      │                │自動櫃員機，致於同(15)日21│
│    │      │                │時56分許轉帳匯款2萬6,000元│
│    │      │                │至左揭帳戶中。            │
├──┼───┼────────┼─────────────┤
│ 3  │楊惠雪│聯邦商業銀行鳳山│於99年6月15日20時23分許， │
│    │(告訴)│分行帳號00000000│撥打電話向楊惠雪佯稱：前於│
│    │      │2240號帳戶      │東森購物蔓越美錠時，因簽錯│
│    │      │                │單據，需至自動櫃員機查詢存│
│    │      │                │款云云，使楊惠雪陷於錯誤，│
│    │      │                │遂依指示於同(15)日21時50分│
│    │      │                │許轉帳匯款8萬2,000元至左揭│
│    │      │                │帳戶中。                  │
├──┼───┼────────┼─────────────┤
│ 4  │吳珮瑄│彰化商業銀行鳳山│於99年6月15日20時30分許， │
│    │      │分行帳號00000000│撥打電話向吳珮瑄佯稱：前於│
│    │      │932500號帳戶    │奇摩拍賣曼蒂小舖購物時，因│
│    │      │                │誤簽分期付款，需至自動櫃員│
│    │      │                │機操作取消扣款云云，使吳珮│
│    │      │                │瑄陷於錯誤，遂依指示操作自│
│    │      │                │動櫃員機，致於翌(16)日0時 │
│    │      │                │36、42、45、48分許轉帳匯款│
│    │      │                │3萬元、5萬8,000元、1萬1,00│
│    │      │                │0元、1,000元至左揭帳戶中。│
├──┼───┼────────┼─────────────┤
│ 5  │陳微珊│國泰世華商業銀行│於99年6月15日21時許，撥打 │
│    │      │鳳山分行帳號0265│電話向陳微珊佯稱：前於彼兔│
│    │      │00000000號帳戶  │拍賣網站購物時，因誤設分期│
│    │      │                │付款，需至自動櫃員機操作以│
│    │      │                │停止扣款云云，使陳微珊陷於│
│    │      │                │錯誤，遂依指示操作自動櫃員│
│    │      │                │機，致於同(15)日22時39分許│
│    │      │                │轉帳匯款2萬9,989元至左揭帳│
│    │      │                │戶中。                    │
├──┼───┼────────┼─────────────┤
│ 6  │伍惠英│中國信託商業銀行│於99年6月15日某時許，撥打 │
│    │(告訴)│鳳山分行帳號2295│電話向伍惠英佯稱：前於網路│
│    │      │00000000號帳戶  │購物時，因分期付款方式有誤│
│    │      │                │，需至自動櫃員機操作變更云│
│    │      │                │云，使伍惠英陷於錯誤，遂依│
│    │      │                │指示操作自動櫃員機，致於同│
│    │      │                │(15)日20時55分許轉帳匯款2 │
│    │      │                │萬4,999元至左揭帳戶中。   │
├──┼───┼────────┼─────────────┤
│ 7  │陳悅文│中國信託商業銀行│於99年6月15日某時許，撥打 │
│    │      │鳳山分行帳號2295│電話向陳悅文佯稱：前於燦坤│
│    │      │00000000號帳戶  │3C購物時，因作業疏失造成分│
│    │      │                │期付款金額錯誤，需至自動櫃│
│    │      │                │員機操作更正云云，使陳悅文│
│    │      │                │陷於錯誤，遂依指示操作自動│
│    │      │                │櫃員機，致於同(15)日22時0 │
│    │      │                │分許，欲轉帳匯款1萬3,050元│
│    │      │                │至左揭帳戶中，惟因不明原因│
│    │      │                │，而未轉帳成功。          │
└──┴───┴────────┴─────────────┘